【裁判字號】    92,上易,2253
【裁判日期】    920918
【裁判案由】    過失傷害
【裁判全文】
臺灣高等法院刑事判決                          九十二年度上易字第二二五三號
    上  訴  人  臺灣臺北地方法院檢察署檢察官
    被      告  甲○○
    選任辯護人  許文彬律師
                蕭嘉甫律師
右列上訴人因被告業務過失傷害案件，不服臺灣臺北地方法院九十年度易字第一七三
八號，中華民國九十二年七月四日第一審判決（起訴案號：臺灣臺北地方法院檢察署
八十九年度偵字第二三三四五號），提起上訴，本院判決如左︰
    主  文
上訴駁回。
    理  由
一、公訴意旨略以：被告甲○○為設於臺北市○○路○段五十九號吳婦產科之醫師，
    為從事業務之人，於民國八十八年四月二十日為告訴人乙○○進行兩側輸卵管結
    紮手術時，應注意手術後應清除傷口內之紗布等物，並能注意，而不注意，竟將
    手術用之紗布留存於告訴人乙○○腹中，致乙○○腹部長期不適，經於同年十一
    月十一日至其僑居之菲律賓地洛斯仙都士醫學中心（DE LOS SANTOS MEDICAL
    CENTER）住院開刀檢查，始發現因上情致引發網膜膿瘡潰瘍及沾黏之傷害，因認
    被告涉犯刑法第二百八十四條第二項之業務過失傷害罪嫌等語。
二、按犯罪事實應依證據認定之，無證據不得認定犯罪事實、不能證明被告犯罪或其
    行為不罰者，應諭知無罪之判決，刑事訴訟法第一百五十四條第二項、第三百零
    一條第一項分別定有明文。又按「告訴人之告訴，係以使被告受刑事訴追為目的
    ，是其陳述是否與事實相符，仍應調查其他證據以資審認。」、「認定犯罪事實
    所憑之證據，雖不以直接證據為限，間接證據亦包括在內；然而無論直接或間接
    證據，其為訴訟上之證明，須於通常一般之人均不致有所懷疑，而得確信其為真
    實之程度者，始得據為有罪之認定。」最高法院著有五十二年臺上字第一三００
    號、七十六年臺上字第四九八六號判例意旨可資參照。
三、公訴人所以認被告有右開犯行，主要係以（一）告訴人指訴不移。（二）告訴人
    於被告診所施行輸卵管結紮的病歷紀錄一份證明被告確有為告訴人施行手術。（
    三）證人即為告訴人施行子宮、輸卵管、卵巢切除手術而發現紗布之菲律賓地洛
    斯仙都士醫學中心婦產科主治醫師Mr.Restiluto C.Buenviaje證述綦詳。（四）
    菲律賓地洛斯仙都士醫學中心診斷製作之告訴人醫療報告與病歷摘要記載明確。
    （五）手術照片七幀顯示由體內取出紗布的情狀（六）臺北市立忠孝醫院九十年
    七月四日北市忠醫歷字第九０六０四八七０００號函證明告訴人告訴人腹部僅有
    兩處並無連接之傷痕，足徵告訴人應只有接受過Mr.Restiluto C.Buenviaje與被
    告兩位醫師之外科手術。
四、訊據被告固坦承於八十八年四月二十日為告訴人施行輸卵管結紮手術，核與告訴
    人指訴一致，並有吳婦產科診療紀錄一份在卷足稽，足以擔保被告前開任意性自
    白與事實相符，惟堅決否認有何業務過失傷害罪嫌，辯稱：渠施行手術的方法是
    在腹腔上方開一個大約二公分的傷口，用器具將告訴人兩側輸卵管提出體外結紮
    ，並未侵入告訴人體內，行政院衛生署醫事審議委員會的鑑定意見也載明：「輸
    卵管結紮手術之傷口較一般傷口小於三公分，紗布置入腹腔而遺留的可能性極低
    。」，渠幫告訴人結紮的傷口更只是二公分的小洞，紗布也是在體外用以止血，
    不會塞到腹內，怎會將紗布留在告訴人體內？從菲律賓提出的相關醫療報告與病
    歷摘要記載觀之，有許多與告訴人年籍、生理狀況不符之處，那些醫療報告與病
    歷摘要所描述之對象根本不是告訴人，證人所言可能有所誤會。於本院中再稱：
    告訴人於八十八年八月二十日到菲律賓醫院也有住院及作子宮膜刮除手術，這個
    手術本身就有危險性，如果子宮有出血的話，紗布也有可能從下面塞進去，八月
    二十日證人 Mr.Restiluto C.Buenviaje 亦有對告訴人施作手術，且這個醫生來
    臺之住宿全由告訴人所支付，其證詞顯有偏頗等語。
五、經查：
（一）按依被告於偵查中供稱：伊所做為輸卵管迷你結紮手術，係在腹腔上開一個小
      於二公分傷口，將輸卵管用手術夾夾出，以絲線將輸卵管綁二次綁好後，將輸
      卵管放回去，只要一個傷口，就可將二側輸卵管做結紮，故結紮手術時，只需
      用棉紗在外面止血不需要塞到腹內等語明確（見他字第一一○八號卷第十八頁
      正、反面、偵字第二三三四五號卷第三五頁反面），而被告所做之結紮手術造
      成之傷口，確實僅有二公分長度乙節，亦據告訴人自承在卷（見他字第一一○
      八號卷第十八頁），且行政院衛生署醫事審議委員會鑑定意見亦載為「二、輸
      卵管結紮手術之傷口較一般小於三公分，紗布置入腹腔而遺留的可能性極低。
      」，有該署八十九年八月十五日衛署醫字第八九○四○五一一號函附鑑定書乙
      份附卷可稽（見他字第一一○八號卷第五十一頁、五十二頁），參以告訴人所
      指自其腹中取出之紗布大小為９．５×３公分（見他字第一一○八號卷第四十
      七頁），被告所為之結紮手術既係將輸卵管拉出腹部之傷口結紮，於結紮完成
      後將輸卵管再置入腹部，則依被告所施用之結紮方式觀之，縱因止血之需使用
      紗布，僅於實施結紮手術過程中自腹腔傷口外面止血即可，自無將紗布置入腹
      腔用以止血或阻隔之必要，況告訴人所指遺留於其腹腔之紗布大小為９．５×
      ３公分，依上開紗布之大小，顯無從由該長僅二公分大小之傷口置入，此亦為
      行政院衛生署醫事審議委員會之鑑定意見所是認。另依告訴人於菲律賓地洛斯
      仙都士醫學中心之病理報告所描述之紗布周邊發炎之狀況（見偵字第二三三四
      五號卷第七十五頁、七十六頁），應是屬於急性發炎，子宮及輸卵管、卵巢附
      近及網膜附近上面看到的變化是屬於急性化膿性或壞死性的變化，這個變化若
      是從肉眼可看出來就是一個星期開始出現，大約是四週的變化，頂多不會超過
      十幾禮拜，若是七個月的話應該是完全消化掉，紗布應該也會有鈣化的現象，
      故紗布置入體內之時間應大約為五個禮拜至七個禮拜之時間等情，亦據證人黃
      德修即慈濟醫學院病理學教授於原審中證述明確在卷（見原審卷第一○二頁、
      一○五頁），雖告訴人腹內紗布留置之確切時間並無檢體可供化驗查證，然依
      被告所施作之迷你結紮手術之特性及證人前揭所證，告訴人所指之腹內紗布是
      否即為被告於六個月前實施之結紮手術所遺留，尚非無疑。至證人
      Mr.Restiluto C.Buenviaje雖於偵查中證稱：伊所施作之結紮手術係由患者之
      陰道進入，如發現輸卵管被其他組織擋住，就必須要將紗布塞入傷口隔離，伊
      會將紗布拉直捲成長條塞入傷口內作止血或與其他器官隔離之用，伊也會做腹
      部切開輸卵管結紮手術（比基尼式的橫切開刀），並將紗布放入傷口以阻隔其
      他器官等語（見偵字第二三三四五號卷第三十二頁正、反面、三十四頁正、反
      面），可見證人所證之結紮手術係於患者體內施術，始為阻隔輸卵管與其他組
      織而放入紗布之必要，顯與被告所為將輸卵管拉出腹部傷口結紮之體外施術之
      作法有別，則證人前揭所證，尚無足為被告有何施術不當之佐證。
（二）次依中央健康保險局台北分局九十年十二月十九日健保北門字第○九○三○○
      ○八五三號函所示，告訴人自八十八年四月二十日至八十八年十一月十二日期
      間，無任何就醫紀錄可資查詢，有該局回函一紙附卷足參（見原審卷第二九頁
      ），惟告訴人確於八十八年四月二十日至被告經營之吳婦產科診所自費接受結
      紮手術，亦有該診所之診療紀錄乙份附卷可稽（見他字第一一０八號卷第十一
      頁、十二頁），其另於八十八年九月十四日至臺北市立忠孝醫院自費看診，亦
      有臺北市立忠孝醫院九十年十二月七日北市忠醫歷字第九○六○九六一一○○
      號函附病歷乙份附卷足佐（見原審卷第三十六頁至四十二頁），可見告訴人於
      被告完成結紮手術後，尚曾至其他醫療院所就診，則告訴人所指之傷害是否即
      為被告所為之結紮手術造成，顯有疑義。復按，依臺北市立忠孝醫院九十年七
      月四日北市忠醫歷字第九○六○四八七○○○號函所示（見偵字第二三三四五
      號卷第八十六頁），告訴人腹部僅有兩處傷痕一為垂直傷口約二公分，一為橫
      切傷口約十公分，且告訴人於菲律賓接受子宮切除手術時，除腹部一個結紮的
      小傷口外，並無其他傷口，亦經證人Mr.Restiluto C.Buenviaje於偵查中證述
      明確（見偵字第二三三四五號卷第三十一頁反面），可見告訴人於自被告診所
      接受結紮手術後，迄至八十八年十一月十一日於菲律賓地洛斯仙都士醫學中心
      開刀取出留置之紗布，其間並未接受其他切開性之外科手術。再查，證人
      Mr.Restiluto C.Buenviaje即告訴人於菲律賓地洛斯仙都士醫學中心之主治醫
      師固於偵查中證述：告訴人於
      第一就診後就讓告訴人住院，第一次住院就作子宮內膜刮除，刮除後告訴人就
      出院，刮除手術是從陰道進入施術不用開刀，出院後告訴人又在同年十一月回
      診，症狀仍是陰道出血，因告訴人出血量太大，故又讓她住院，因其認為是子
      宮內纖維肌瘤造成出血，所以於住院隔天開刀，發現子宮外側腹膜腔有嚴重沾
      黏，其把沾黏撥開發現一個像腫瘤的東西，其將腫瘤割下來要放在盤內的時候
      ，發現腫瘤破掉有綠黃色液體流出，其用手進入破掉腫瘤內試圖拿出腫瘤內的
      東西，卻發現有一塊紗布在裡面等語（見偵字第二三三四五號卷第二十九頁反
      面至第三十二頁），惟依被告提出二○○一年八月號「長庚婦產通訊」之婦產
      醫學專刊（見本院外放證物）所載「子宮內膜刮除手術，係經由子宮頸來進行
      手術，可說完全沒傷口，因此恢復時間快速，且手術時需注意兩側子宮角的部
      分不可切割太深，因此處的子宮壁薄且有血管經過，若切過頭，易造子宮破裂
      且導致大出血；另外也不可切結過子宮頸內口，否則術後會造成子宮預沾粘，
      經血無法從子宮頸流出，形成子宮積血，導致每月週期性痛經。：：若經血過
      多且併有子宮肌瘤，其手術失敗率可高達百分之三十。」，且子宮內膜刮除術
      ，只要晨間空腹，而於快速麻醉下進行小手術後，待在恢復室觀察幾小時，即
      可於午後早期離院，像感染或出血這些併發症非常少，若懷疑有子宮穿孔之情
      形，即可安排病人住院過夜，此亦有被告提出之婦科手術教科書二紙足考（見
      原審卷第八十一頁、八十二頁），佐以證人黃德修即慈濟醫學院病理學教授於
      原審中亦結證稱：依被告診所的病歷，診斷當時告訴人子宮的位置，子宮體是
      向前彎曲，如果在做子宮內膜刮除不慎的話，就會穿破子宮體，因為子宮內膜
      刮除也是要以器械進入子宮，當時若不知道子宮體向前彎曲的話也有可能會穿
      破子宮體等語（見原審卷第一○三頁、一○四頁）；證人阮正雄即當時任職台
      北醫學大學婦產科及病理科副教授於原審中結證稱：「（就你們婦產科的實務
      來看你們在做子宮刮除時是否會造成子宮穿孔的現象？）這個機率非常高，因
      為若從事子宮刮搔術對於病人及醫師是非常危險的事，：：而若子宮的位置方
      向沒有事先知道的很清楚就很容易出事」、「一般我們會先用探針報探方向、
      深度，我們會先用子宮頸的擴張器來擴張然後才放入儀器，若是超過該深度的
      話，就會造成穿孔，而如果穿孔流血的話，醫生常常會放入紗布來止血，…若
      出血時用鉗子將紗布放入後來用鉗子將紗布拉出的時候，很容易造成紗布的遺
      留，通常我們從事子宮內膜刮除術是不需要住院的，除了是有穿孔發炎的狀況
      才需要病人住院來觀察，根據菲律賓的資料來看有所謂三天住院的情形，在臺
      灣是不能理解的，因為除非是有穿孔的現象否則不需要住院，但是在手術的病
      歷上並沒有對這部分有所記載」等語（見原審卷第一○七頁至一○九頁），告
      訴人於八十八年四月二十日至八十八年十一月十一日間，雖未接受其他切開性
      之外科手術，惟其於八十八年八月間第一次於菲律賓地洛斯仙都士醫學中心向
      Mr.Restiluto C.Buenviaje醫生求診，進行子宮內膜刮除手術時，是否因子宮
      內膜刮除手術，致子宮穿孔流血而住院觀察治療，顯非無疑。苟告訴人確因接
      受上開子宮內膜刮除手術，致生子宮穿孔流血之情形，則手術過程中醫生使用
      紗布為告訴人止血，造成紗布誤留於告訴人腹腔內，亦非無可能，故
      Mr.Restiluto C.Buenviaje醫生既曾於八十八年八月為告訴人施作子宮內膜刮
      除手術，就告訴人腹內之紗布異物是否為被告施作結紮手術所遺留等有利於己
      之證述，是否足採，殊值存疑。況告訴人所提出之手術中照片七幀（見他字第
      一一０八號卷第三十三第三十六頁參照），上開照片上均無時間、地點，甚至
      就診者之姓名或容貌，尚無從依上開照片即足認定該名患者即為告訴人本人。
      告訴人前揭所指，尚無從執為被告有罪確信之認定。至於法務部法醫研究所九
      十年十二月十四日法醫所九○理字第二三六四號函所示（見原審卷第三十二頁
      、三十三頁）「告訴人若無其他外傷、開刀紀錄，則病歷記載有關紗布異物之
      變化為由開刀接受輸卵管結紮手術時遺留達六個月的推定，似為合理」，前開
      鑑定意見推論之前提為告訴人在此期間未曾接受其他手術或外傷，而告訴人確
      於八十八年八月間於菲國接受子宮內膜刮除手術，既前開鑑定報告因無參酌告
      訴人施作之子宮內膜刮除手術，考量紗布異物是否係其他原因而留置，則前開
      鑑定意見，自非可遽採為不利於被告之認定，附此敘明。
（三）又查，對照菲律賓地洛斯仙都士醫學中心所提供據稱為告訴人至該醫院看診、
      手術之相關病歷資料，與告訴人姓名年籍及實際上生理狀況有以下不相符合之
      處：
    (1)告訴人於八十八年間所使用之我國
      Ｉ，此經原審當庭勘驗告訴人提出之
      開病歷患者英文姓名為ＣＨＡＮＧ，ＬＩＫＵＥ（見前開偵字卷第六十八頁）
      ，手術過程報告記載患者姓名為ＣＨＡＮＧＬＩＱＵＥＴＡＳＮＧ（見前開偵
      字卷第第七十頁），病理報告則載為ＣＨＡＮＧ，ＬＩＫＵＥＴＳＡＮＧ（見
      前開偵字卷第七十五頁），法定醫學報告又載為ＣＨＡＮＧ，ＬＩＱＵＥ，上
      開數報告記載均有差異。
    (2)前開病歷上記載之出生年月日為11/30/1959，而告訴人之正確出生年月日則為
      01/05/1962，雖告訴人另提補充告訴理由狀，內有菲律賓地洛斯仙都士醫學中
      心更正之資料，但其所更正者為01/05/1961，仍與告訴人之正確出生年月日不
      相符合（見前開偵字卷第六十八頁、原審卷第一五０頁）。
    (3)告訴人係於八十八年四月二十日由被告進行輸卵管結紮手術，但前開病歷卻記
      載患者係在
      字卷第六十九頁）。
    (4)菲律賓地洛斯仙都士醫學中心前開病歷記載：告訴人在脊髓麻醉下，經腹腔行
      子宮及「兩側輸卵管卵巢切除」（Total Abdominal Hysterectomy with
      Bilateral Salpingo-oophorectomy），法定醫學報告亦記載：在本院做腹部
      子宮全切除、「兩側輸卵管、卵巢切除」（TOTAL ABDOMINAL HYSTERECTOMY,
      BILATERAL SALPHINGOOOPHORECTOMY, REMOVAL OF NECROTIC OMENTAL TISSUE
      AND RETAINED GAUZE）（見前開偵字卷第六十八頁、第六十九頁、第七十六頁
      ），然查臺北市立忠孝醫院九十年十二月七日北市忠醫歷字第九０六０九六一
      一００號函所示：「乙○○於九十年三月二十日來院門診子宮已切除，來院擬
      更年期症候群，有潮紅，疲倦現象，經超音波檢查『卵巢正常』，予抽血看體
      內荷爾蒙狀態，九十年三月二十七日再來回診，其荷爾蒙為正常狀態，無停經
      現象，『卵巢功能乃屬正常』，沒有給予藥物，有門診病歷及超音波二次及抽
      血報告．．．。」（見原審卷第三十六頁），復依馬偕紀念醫院所出具九十一
      年四月三日乙種診斷證明書記載，告訴人「目前只有左側卵巢」（見原審卷第
      一五九頁），就有無卵巢一點，病歷上所記載之患者狀況又與告訴人實際情狀
      不符。菲律賓地洛斯仙都士醫學中心病例記載之病患，是否即為告訴人，確有
      疑義。
    (5)臺北市立忠孝醫院九十年十二月七日北市忠醫歷字第九０六０九六一一００號
      函所附告訴人病歷資料繪製，告訴人輸卵管結紮手術之傷痕係一直線（見原審
      卷第三十八頁），告訴人亦自承該傷痕確係一直線（見原審卷第二０三頁），
      但前開菲律賓地洛斯仙都士醫學中心手術過程病歷資料卻記載「有一星形輸卵
      管結紮疤痕」（見前開偵字卷第七十二頁），顯屬兩歧。告訴人上開病歷資料
      記載之多項錯誤，顯無從以「單純誤載」加以解釋，而證人Mr.Restiluto
      C.Buenviaje
      明，且按菲律賓地區之普遍醫療制度水準，尚未達盡善完備之程度，該國醫院
      出具之病理報告亦有前述所示之諸多違誤之處，則該病理報告之正確性亦值存
      疑。在有前述多項合理懷疑之情形，而公訴人亦不能有一確切合理之說明，尚
      難遽憑證人前開證言認定告訴人確於八十八年十一月十一日由證人施行子宮、
      卵巢、輸卵管切除手術，並由告訴人體內發現不當留存之紗布。
（四）綜上所述，告訴人既自被告為其施作結紮手術後，尚有接受於施術過程中可能
      造成子宮穿孔之子宮內膜搔刮手術（子宮內膜刮除手術），且告訴人是否於八
      十八年十一月間由證人施行子宮、卵巢、輸卵管切除手術，並由告訴人體內取
      出不當留存之紗布，尚無從確定等情節以觀，參酌前揭最高法院判決之意旨，
      尚難使本院達被告有罪之確信。此外，復查無其他積極切確之證據足資證明被
      告有何公訴意旨所述業務過失傷害之犯行，既不能證明被告犯罪，是原審揆諸
      前揭判例之意旨，以不能證明被告犯罪，而為被告無罪之諭知，經核尚無違誤
      ，應予維持。
六、檢察官上訴意旨略以：
  (一)告訴人乙○○於原審調查時已明確指稱：當初醫生係以伊之中文名字去拼音，而
    且當時是臨時肚子痛，不可能隨身把
    （原審九十二年五月二十九日訊問筆錄，第五頁）；英文的資料伊看不懂，伊就
    醫當時人不舒服，係請小嬸幫伊填寫病歷表，伊在菲律賓與當地人溝通有困難，
    不知伊小嬸為何寫錯等語（原審九十二年六月二十四日審判筆錄，第十、十一頁
    ）。是告訴人本身並無法以英語與人溝通，於旅居菲律賓期問因臨時腹痛就醫，
    僅由小嬸代為填寫病歷資料（告訴人未提供我國
    通曉英語人隨侍在側向菲律賓之醫師主訴各項病狀徵候或過去治療史，換言之，
    該菲律賓之醫師，即證人Mr.Restiluto C.Buenviaje所填載各項關於告訴人之往
    昔疾病治療史、身體特徵等病歷資料，並非出於告訴人親口主訴，而係依其專業
    親見親聞所為。準此，卷內各項病歷資料之記載，是如公訴人所主張係出於誤載
    （病患同一性無誤）？或如被告之答辯非告訴人之病歷（病患同一性有誤）？非
    由實際為診療之證人Mr.Restiluto C.Buenviaje為證述，無以為功。
  (二)依證人Mr.Restiluto C.Buenviaje於偵查中之證述，可知證人Mr.Restiluto
    C.Buenviaje確有為告訴人乙○○施作摘除手宮、輸卵管、卵巢之手術，且於施
    作該手術之際，從告訴人乙○○之腹中取出紗布，且有卷附照片為證，已堪認定
    。再者，告訴人乙○○之腹部除有兩處並無連接之傷痕外，並無其他手術傷疤，
    有臺北市立忠孝醫院九十年七月四日北市忠醫歷字第九○六○四八七○○○號函
    在卷可稽，足徵告訴人應只有接受過Mr.Restiluto C.Buenviaje與被告兩位醫師
    之外科手術。且由證人Mr.Restiluto C.Buenviaje所證：伊相信不會有醫師願意
    將紗布放置在病人體內等語觀之，該證人對於告訴人求診、開刀經過、遺留紗布
    原因等作證內容中肯，不妄作判斷，益見其專業之本質，其證言自屬可信。
  (三)綜上所述，由告訴人之指訴、告訴人身上遺留之手術傷疤、與手術照片七幀，並
    證人Mr.Restiluto C.Buenviaje之證言（偵查中已經具結，有證據能力）可知，
    告訴人既無法以英語與人溝通，於就醫之際，僅由小嬸代為填寫病歷資料（告訴
    人未提供我國
    師主訴各項病狀徵候或過去治療史，而證人Mr.Restiluto C.Buenviaje亦明確證
    稱該紗布係從告訴人之腹中取出，核與照片所示情況相符，揆諸常情，紗布遺留
    病患腹中是少有之事人（故證人方有提出於醫學會議討論之舉），證人自無誤認
    之可能，是相關病歷資料所載病患之基本年籍資料有誤，應係代填人（告訴人之
    小嬸）所誤填，病患之同一性並無錯誤，本件被告確有業務過失犯行，已臻明確
    ，則原審徒以證人Mr.Restiluto C.Buenviaje於審判中未能到庭證述釐清相關病
    歷、病理報告之疑點，無從認定病患之同一性，因認不能證明被告犯罪，容有未
    洽云云。惟查：
（一）告訴人於菲律賓地洛斯仙都士醫學中心之病歷資料中關於病患姓名、出生年月
      日、過去病史，乃至嗣所為之腹腔行子宮及兩側輸卵管卵巢切除手術等記載均
      與真實不符，果如告訴人所指稱因其不諳英語，故由其小嬸代填病歷，衡諸常
      情，亦應由其小嬸詢問告訴人正確資料後，始為正確之填載。縱使上開病歷資
      料係因告訴人小嬸代填所誤載，惟關於過去治療之病史，依證人Mr.Restiluto
      C.Buenviaje於偵查中所證：告訴人第一次就診時確有告知曾在台灣作過輸卵
      管結紮手術，伊開刀時亦看到其腹部有一個作結紮的傷口等語（見偵字第二三
      三四五號卷第三十一頁正、反面），足見告訴人過去病史乃由告訴人告知所得
      ，並非證人Mr.Restiluto C.Buenviaje僅依其專業親見親聞所為，故上開資料
      既由告訴人告知所得，當無填載錯誤之可能。另醫療院所之病歷資料為病患身
      體病徵及就診治療之記錄，為供病患病史之追蹤及醫學診斷治療之正確性考量
      ，自當予以精確記載，然反觀告訴人提出菲律賓地洛斯仙都士醫學中心之病歷
      資料，就兩邊卵巢是否以全數摘除之記載顯與前揭臺北市立忠孝醫院及馬偕紀
      念醫院之診斷相悖，業如前述，告訴人提出之前揭病歷所載各項內容與事實差
      距甚遠，其真實性如何，顯足令人生疑。
（二）又告訴人於八十八年四月二十日至八十八年十一月十一日間，雖僅接受過
      Mr.Restiluto C.Buenviaje與被告兩位醫師之切開性之外科手術，惟告訴人於
      八十八年八月二十日於菲律賓地洛斯仙都士醫學中心經由Mr.Restiluto
      C.Buenviaje醫生由陰道進入施作子宮內膜刮除手術等情，分據證人
      Mr.Restiluto C.Buenviaje及告訴人於偵查及原審中供承在卷無訛（見偵字第
      二三三四五號卷第三十頁、原審卷第七十六頁），且證人Mr.Restiluto
      C.Buenviaje所證告訴人亦因施作子宮內膜刮除手術而於該醫學中心住院治療
      （見偵字第二三三四五號卷第三十頁），而子宮內膜刮除手術若施作不慎，亦
      有可能造成子宮穿孔流血而住院治療，苟告訴人確因接受上開子宮內膜刮除手
      術，致生子宮穿孔流血之情形，則手術過程中醫生使用紗布為告訴人止血，造
      成紗布誤留於告訴人腹腔內，亦非無可能，故Mr.Restiluto C.Buenviaje 醫
      生既曾於八十八年八月為告訴人施作子宮內膜刮除手術，就告訴人腹內之紗布
      異物是否為被告施作結紮手術所遺留等有利於己之證述，是否足採，殊值存疑
      。至於告訴人所提出之手術中照片七幀，既無時間、地點，甚至就診者之姓名
      或容貌，尚無從依上開照片即足認定該名患者即為告訴人本人，自非可遽採為
      不利於被告之認定。
（三）綜上所述，檢察官之上訴為無理由，應予駁回。
據上論斷，應依刑事訴訟法第三百六十八條，判決如主文。
本案經檢察官蔡薰慧到庭執行職務。
中      華      民      國    九十二    年      九      月     十八     日
                              臺灣高等法院刑事第四庭
                                  審判長法  官  蔡  永  昌
                                        法  官  陳  榮  和
                                        法  官  李  英  豪
右正本證明與原本無異。
不得上訴。
                                        書記官  鄭  信  昱
中      華      民      國    九十二    年      九      月     十九     日


司法院資訊處製作；財團法人民間司法改革基金會備份。
